【裁判字號】    97,抗,53
【裁判日期】    970229
【裁判案由】    假扣押
【裁判全文】
臺灣高等法院臺南分院民事裁定    97年度抗字第53號
抗告人  甲○○
上列抗告人與相對人乙○○間假扣押事件，對於中華民國96年11
月22日台灣台南地方法院96年度裁全字第8455號裁定提起抗告，
本院裁定如下：
    主  文
原裁定廢棄。
相對人在第一審之聲請駁回。
聲請及抗告費用，均由相對人負擔。
    理  由
一、按債權人就金錢請求或得易為金錢請求之請求，欲保全強制
    執行者，得聲請假扣押。假扣押非有日後不能強制執行或甚
    難執行之虞者，不得為之。請求及假扣押之原因應釋明之。
    前項釋明如有不足，而債權人陳明願供擔保或法院認為適當
    者，法院得定相當之擔保，命供擔保後為假扣押，民國（下
    同）九十二年二月七日總統令修正公佈之民事訴訟法第五百
    二十二條第一項、第五百二十三條第一項及第五百二十六條
    第一項、第二項定有明文。又「新修正民事訴訟法第五百二
    十六條第二項，已將「債權人雖未為前項釋明，如就債務人
    所應受之損害已供法院所定之擔保者，得命為假扣押」之規
    定，修正為「前項釋明如有不足，而債權人陳明願供擔保或
    法院認為適當者，法院得定相當之擔保，命供擔保後為假扣
    押」，以與同條第一項規定「請求及假扣押之原因，應釋明
    之」相呼應。是請求及假扣押之原因，債權人如未先為釋明
    ，縱就債務人所應受之損害供法院所定之擔保者，亦不得命
    為假扣押，必因釋明而有不足，並經債權人陳明願供擔保或
    法院認為適當者，始得命供擔保後為假扣押。」，並有最高
    法院94年度台抗字第156號民事裁定可資參照。
二、抗告意旨略以：抗告人與相對人間並無借貸關係存在，亦未
    曾簽發支票予相對人作為抵押或任何出具證明之背書行為，
    係因母親為向銀行貸款，遂將雄慶企業行移轉至本人名下。
    詎相對人經常對抗告人及家人恐嚇、騷擾，致抗告人與妻女
    精神上與生活上受到極大困擾。原裁定疏查，竟准許相對人
    所請，顯非適法，為此提起抗告，求為廢棄原裁定云云。
三、經查：相對人主張「維慶企業行」負責人原係同案債務人尹
    張來金，94年9月15日變更負責人為抗告人甲○○。同案債
    務人尹張來金分於95年3月、同年4月向相對人借款，每次30
    萬元，共借款新台幣（下同）60萬元，所開立30萬元之支票
    2紙，其上蓋有「雄慶企業行」之印文以供擔保，惟上開支
    票屆期後，相對人向抗告人請求返還借款，抗告人卻不置理
    各情，固據相對人提出受款人為雄慶企業社之匯款申請書、
    存摺、營利事業抄本、營利事業登記證、支票等影本各乙份
    為證，並經本院調閱原審法院96年度執全字第4633號假扣押
    保全程序卷查核屬實。惟相對人對於假扣押原因，僅泛稱「
    近聞債務人（抗告人）正將所有財產搬移隱匿，致日後有不
    能強制執行或甚難執行之虞，為保全強制執行，願供擔保以
    代釋明」云云，並未為必要之釋明，依首揭說明，自不得命
    為假扣押，原審疏未注意及此，遽以「債權人（相對人）主
    張之假扣押原因，雖未能盡釋明之責，惟債務人既陳明願供
    擔保，應認足補其釋明之不足」為由，准許相對人為假扣押
    之裁定，洵有未洽，抗告意旨指摘原裁定不當，求為廢棄改
    判，係有理由，應由本院將原裁定廢棄，並駁回相對人在第
    一審之聲請。
結論：本件抗告為有理由，依民事訴訟法第四百九十五條之一第
一項、第四百五十條、第九十五條、第七十八條裁定如主文。
中    華    民    國    97    年    2     月     29   日
                  民事第三庭    審判長法  官  陳光秀
                                      法  官  李文賢
                                      法  官  曾平杉
上為正本係照原本作成。
不得抗告。
中    華    民    國    97    年    2     月     29   日
                                      書記官  葉秀珍


司法院資訊處製作；財團法人民間司法改革基金會備份。
